臺灣士林地方法院民事判決　　　　　　　96年度訴字第1018號
原　　　告　丁○○
　　　　　　丙○○
兼　上二人
訴訟代理人　戊○○
被　　　告　乙○○
　　　　　　甲○○
上列當事人間請求返還房屋事件，本院於96年10月1 日言詞辯論
終結，判決如下：
    主  文
被告應將門牌為臺北縣淡水鎮○○路六十二號二樓房屋騰空遷讓
交還原告，並應自民國九十五年十二月二十一日起至交還前開房
屋之日止，按月給付原告新臺幣肆仟陸佰拾伍元。
原告其餘之訴駁回。
訴訟費用由被告負擔。
本判決第一項於原告以新台幣捌拾伍萬元供擔保後，得假執行。
但被告如於執行標的物拍定、變賣或物之交付前，以新臺幣貳佰
伍拾參萬元為原告預供擔保，得免為假執行。
原告其餘假執行之聲請駁回。
    事  實  及  理  由
一、原告起訴主張：原告3人於民國95年11月23日經由本院95年
    度執字第2835號拍賣程序購得門牌台北縣淡水鎮○○路62號
    2樓房屋（下稱系爭房屋）及所坐落之台北縣淡水鎮○○段
    658地號基地應有部分萬分之130，並經本院於同年12月18日
    寄發權利移轉證書，於同年月20日送達而取得所有權（於95
    年12月25日辦妥移轉登記），被告乙○○及甲○○占有系爭
    房屋係屬無權占有，爰依所有物返還請求權請求被告騰空遷
    讓系爭房屋。被告乙○○雖提出其與訴外人即原房屋所有人
    許志銘所簽租約，主張買賣不破租賃，惟被告乙○○之同居
    人即被告甲○○，為許志銘之父親，雙方關係密切，顯見其
    主張之租賃關係與經驗法則相悖。又被告乙○○辯稱93年間
    曾借新台幣（下同）90萬元給許志銘，用來抵償租金，故不
    必再支付租金，惟依被告乙○○提出之租約，另載有分次支
    付租金之紀錄，足見其所辯並不可採，該租約為通謀虛偽意
    思表示，應屬無效。再依警方於94年7月14日及95年4月25日
    兩次查訪結果，並無被告承租之事實。縱認被告確與前手許
    志銘訂有租約，其亦應依原租約按月給付租金15,000元予原
    告。爰先位請求被告應自系爭房屋騰空遷出，並返還相當租
    金之不當得利15,000元及利息，備位請求被告按月給付租金
    15,000元及利息等語。並為先位聲明：(一)被告應將門牌為臺
    北縣淡水鎮○○路62號2樓房屋騰空遷讓交還原告，並應自
    95年12月18日起至交還前開房屋之日止，按月給付原告15,0
    00元。(二)願供擔保請准宣告假執行。備位請求：(一)被告乙○
    ○應自95年12月18日起至遷讓系爭房屋之日止，按月給付15
    ,000元予原告。(二)願供擔保請准宣告假執行。
二、被告乙○○辯稱：訴外人許志銘與被告乙○○於93年11月20
    日就系爭房屋訂有租賃契約，租期5 年，租至98年11月19日
    ，每月租金15,000元，該租約於拍賣程序中並未遭除去，依
    買賣不破租賃之規定，應由原告繼受，是則本件租約尚未到
    期，被告占有使用系爭房屋並非無權占有，又許志銘因小孩
    發生車禍，另向被告乙○○借貸900,000 元，約定以租金分
    期扣還，其已無需再給付租金，是以，原告本於所有物返還
    請求權或租賃關係請求遷讓房屋及給付租金、不當得利，均
    無理由等語。被告甲○○則辯稱：原告請求遷讓房屋是違法
    的，銀行係違法拍賣該屋，原告買到這間房屋是圍標買的，
    該屋價值僅300 多萬，但鑑價竟高達700 多萬，標價太高是
    故意讓伊無法買到，隔壁同期間的售價僅有400 萬，也沒有
    賣這麼高，又該屋拍賣公告已註明不點交，故原告無權請求
    被告騰空遷離，原告要反省要有道德，若原告撤回本訴並向
    伊道歉，伊會在半年內遷出該屋等語。並均聲明：(一)駁回原
    告之訴及假執行之聲請。(二)如受不利判決願供擔保請准免為
    假執行。
三、兩造不爭執之事實：系爭房屋原登記許志銘所有，原告於95
    年間由本院拍賣程序購得系爭房屋，本院於95年12月18日核
    發權利移轉證書，於同年月20日送達，原告並於同年月25日
    辦妥所有權移轉登記，系爭房屋現為被告乙○○及甲○○占
    有中。本件經協商簡化爭點為：(一)原告先位聲明主張民法第
    767 條及第179 條、第184 條是否有理由？被告乙○○主張
    原與許志銘訂有租約，是否實在？能否對抗原告？(二)原告備
    位聲明主張被告應給付租金，是否有理由？
四、本院得心證之理由：
  (一)原告於95年間由本院拍賣程序購得系爭房屋，本院於95年12
    月20日送達權利移轉證書，原告並於同年月25日辦妥所有權
    移轉登記，為系爭房屋之所有權人等情，為兩造所不爭執，
    是原告自得基於所有物返還請求權請求被告遷出系爭房屋。
    惟被告乙○○主張於93年11月20日其與原所有權人許志銘就
    系爭房屋訂有租賃契約，租期5 年，租至98年11月19日，每
    月租金15,000元，因許志銘向其借貸900,000 元，約定以租
    金分期扣還，其已無需再給付租金，該900,000 元係其向友
    人葉重義所借，可由葉重義到庭證明，該租約於拍賣程序中
    並未遭除去，依買賣不破租賃之規定，應由原告繼受，該租
    約既未到期，被告即非無權占有，得以該租賃關係對抗原告
    等語，固據被告於95年6 月30日在本院95年度執字第2835號
    拍賣程序中提出房屋租賃契約影本1 份（本院卷35頁至42頁
    ）及於本件審理中提出葉重義存摺影本1 份（本院卷103 至
    105 頁）、許志銘借據影本3 張（本院卷90至92頁）為證，
    並舉證人即前揭系爭房屋租約之連帶保證人吳健璋於96年7
    月9 日到庭結證該租約連帶保證人一欄確實係伊當場所簽等
    語，又舉證人葉重義於同前期日到庭結證其確有借900,000
    元予被告乙○○，係分成3 次等語，均有筆錄在卷可稽。原
    告則主張該租約係通謀虛偽意思表示，為無效等語。經查：
    被告乙○○雖於96年4 月13日到庭辯稱因許志銘於93年向
      其借貸900,000 元，約定以租金分期扣還，其已無需再給
      付租金云云，惟依被告乙○○所提出與許志銘93年11月20
      日所簽定之租約房租收/ 付款明細欄中，分別記載許志銘
      於93年11月20日收到租金30,000元，94年1 月20日、5 月
      20日、9 月20日及95年1 月20日、5 月20日各收到60,000
      元，前後共計33萬元，有該租約影本可稽（本院卷42頁）
      ，顯與被告乙○○所辯其分3 次借許志銘900,000 元，故
      已毋庸支付租金等語不符，再者，此亦與被告乙○○提出
      許志銘所簽93年10月21日借50萬元、94年10月25日借38萬
      元及94年11月21日借10萬元之借據時點不符，已難認為被
      告乙○○確有支付租金予原屋主許志銘之事實。且被告乙
      ○○於96年4 月13日到庭時原稱：「（請問許志銘何時找
      不到？）93年以後我就沒看過，中間有回來一、二次，我
      向他租屋有付押金3 萬元。90萬元就用來抵租金，沒有另
      外付租金」等語，經提示前揭租約房租收/ 付款明細欄後
      ，被告乙○○改稱：「（為何有付租金給許志銘？）他要
      用錢就會來向我拿租金」等語，有筆錄在卷可稽（本院卷
      67頁），顯見被告乙○○前後所述內容矛盾，其辯稱與許
      志銘間有租賃契約關係云云，實難採信。
    又系爭房屋及基地原為訴外人楊為政所有，經萬通銀行於
      本院89年度執字第5936號執行案件中承受取得，再由被告
      乙○○以其子侯智元名義向萬通銀行購下，至93年11月19
      日因被告甲○○之子許志銘做生意需錢週轉，故由侯智元
      過戶給許志銘，由許志銘向陽信銀行貸款，當時許志銘只
      承受原銀行貸款餘額，並未再拿錢出來買，嗣因許志銘週
      轉不靈才會被銀行拍賣，遭原告購得等情，業據被告甲○
      ○於96年6 月11日到庭陳述在卷甚明，並經本院調閱89年
      度執字第5936號及95年度執字第2835號執行案件卷宗查明
      ，足見系爭房屋實際上係被告乙○○所有，登記許志銘名
      義之目的只是借其向銀行增貸，從而，許志銘自不可能再
      將系爭房屋出租予被告乙○○，是被告乙○○與許志銘間
      縱使有訂定租賃契約書之形式，然其顯為通謀虛偽意思表
      示，應屬無效，無從為原告所繼受，被告乙○○及甲○○
      均不得依據該租約對抗原告。
  (二)至於被告甲○○辯稱銀行係違法拍賣該屋，該屋價值僅300
    多萬，但鑑價卻高達700 多萬，原告係圍標，且該屋拍賣公
    告上已註明不點交，原告無權請求被告遷讓云云，惟被告對
    其主張銀行違法拍賣或原告圍標等情，均未提出證據加以證
    明，自無從採信。又執行法院對於系爭房屋之使用權源並無
    實質確認之權，故依租約之形式作出不點交之公告，但此並
    非認定該租約為真正，亦不具有確認被告與許志銘間有租賃
    關係之效力，從而，應認被告所辯，實無理由。
  (三)被告於原告取得系爭房屋所有權後，即屬無權占有，且係無
    法律上之理由而受有相當於租金之利益，並致原告受到損害
    ，原告請求被告返還該不當得利，自屬有據。至於系爭房屋
    相當於租金之不當得利，依土地法第97條之規定，係以不超
    過土地及建築物申報總價年息10 %為限，而系爭土地之申報
    地價於93年1 月起為每平方公尺9,440 元，有土地登記謄本
    在卷可稽，是該屋基地之申報地價共234,674 元（計算式：
    9,440x1,912.27x130/10,000=234,674 ，元以下四捨五入）
    ，又系爭房屋之課稅現值為383,300 元，亦有課稅現值表在
    卷可稽，是以，其房地申報總價合計為617,974 元，斟酌系
    爭房屋之位置，雖位於台北縣，但實際上距離台北市甚近，
    且沿自立路至台北市鬧區，交通實甚便利，又被告原亦主張
    系爭房屋之租金每月高達15,000元等情，應以申報總價年息
    9%計算不當得利即按月給付4,635 元（計算式：617,974x9%
    /12 =4,635，元以下四捨五入），始屬相當，至於原告主張
    應以按月15,000元計算，則屬過高。
  (四)從而，原告先位聲明請求被告應自系爭房屋遷出，並返還自
    原告收受權利移轉證書翌日即95年12月21日起至被告交還系
    爭房屋止，按月以4,635 元計算之不當得利，應屬可採，為
    有理由，逾此部分，則無理由。至於原告另為選擇合併主張
    侵權行為之損害賠償請求權，因其主張不當得利返還請求權
    已獲勝訴，故侵權行為部分之請求權無須再為審酌，附此敘
    明。
  (五)原告先位聲明既有理由，其備位聲明即毋庸審酌，亦附此敘
    明。
五、綜上，原告依據民法第767 條及第179 條，請求被告應自系
    爭房屋遷出，並自95年12月21日起至被告交還系爭房屋止，
    按月給付原告4,635 元，自屬可採，為有理由，應予准許，
    逾此部分，則無理由，則應駁回。
六、兩造均陳明願供擔保，請求宣告假執行及免為假執行，於原
    告勝訴部分，核無不合，爰酌定相當之擔保金額，分別予以
    准許。至原告敗訴部分，其假執行之聲請，即無理由，應予
    駁回。
七、本件判決基礎已臻明確，兩造其餘攻防方法及訴訟資料，經
    本院審酌後，核與判決不生影響，無逐一論駁之必要，併此
    敘明。
七、本件訴訟費用之依據：民事訴訟法第79條。
中　　華　　民　　國　　96　　年　　10　　月　　12　　日
                  民事第一庭  法  官  高愈杰
以上正本證明與原本無異。
如對本判決上訴，須於判決送達後20日內向本院提出上訴狀。
中　　華　　民　　國　　96　　年　　10　　月　　17　　日
                              書記官  高楚安
